【裁判字號】    95,台上,3680
【裁判日期】    950706
【裁判案由】    強盜
【裁判全文】
最高法院刑事判決            九十五年度台上字第三六八０號
     上  訴  人  甲○○
                         號
                         在.
                 乙○○
                         在.
                 丙○○
                         街4.
                         之3.
    上 列一 人
    選任辯護人  林玉芬律師
上列上訴人等因強盜案件，不服台灣高等法院高雄分院中華民國
九十五年四月二十四日第二審判決（九十五年度上訴字第四三一
號，起訴案號：台灣高雄地方法院檢察署九十四年度偵字第一一
八○一號），提起上訴，本院判決如下：
    主  文
上訴駁回。
    理  由
按刑事訴訟法第三百七十七條規定：上訴於第三審法院，非以判
決違背法令為理由，不得為之；是提起第三審上訴，應以原判決
違背法令為理由，係屬法定要件；如果上訴理由狀並未依據卷內
訴訟資料具體指摘原判決不適用何種法則或如何適用不當，或所
指摘原判決違法情事，顯與法律規定得為第三審上訴理由之違法
情形不相適合時，均應認其上訴為違背法律上之程式，予以駁回
。本件原判決維持第一審論處上訴人甲○○、乙○○、丙○○意
圖為自己不法之所有，結夥三人以上，攜帶兇器，以脅迫至使不
能抗拒而取他人之物罪刑（甲○○、乙○○均為累犯，甲○○處
有期徒刑八年十月，褫奪公權五年；乙○○處有期徒刑八年六月
，褫奪公權五年；丙○○處有期徒刑七年四月，褫奪公權四年）
，駁回甲○○、乙○○、丙○○在第二審之上訴，已詳認定犯
罪事實之依據及憑以認定之理由，並對甲○○、乙○○所辯係搶
奪，並非強盜；丙○○所稱未與甲○○、乙○○、施銘共同強盜
等辯詞，如何不足採信，均已依據卷內資料予以指駁及說明；從
形式上觀察，原判決並無違背法令情形。甲○○上訴意旨謂：伊
與乙○○對被害人謝煌謀行搶時，只帶無殺傷力之模型手槍一把
，尚未拉槍機，原審對伊有利之事證，疏未調查，僅憑謝煌謀指
訴及共同正犯施銘之供證，即入人於罪，洵有未洽。乙○○上訴
意旨謂：謝煌謀於警詢、偵查中係指訴甲○○、乙○○徒手搶奪
其手提袋，嗣於審理中始改口甲○○、乙○○持槍強盜，證詞反
覆；另證人陳泰源於警詢時證稱：被告等並未持槍，係搶奪得手
後逃逸時，甲○○為恫嚇在場之人追趕，始臨時掏槍等語，原判
決不採陳泰源有利之證詞，卻採信謝煌謀有瑕疵之指訴，復不再
傳訊陳泰源到庭作證，即遽予維持第一審科刑之判決，顯與證據
法則有違。丙○○上訴意旨略以：(一)、原判決依憑甲○○持有扣
案無殺傷力之模型手槍二把，為認定丙○○與甲○○、乙○○、
施銘共同強盜謝煌謀財物之證據，然原審審判期日，並未依法提
示該等槍枝供丙○○、甲○○、乙○○及選任辯護人辨認，訴訟
程序非無違誤；(二)、無論謝煌謀、陳泰源或甲○○、乙○○、施
銘於警詢或偵審中之證述，皆未能證實丙○○就本件強盜犯行，
有何行為分擔；況甲○○、乙○○、施銘已分別陳明其等至實施
本件強盜犯行之前一刻，究將以何種方式取走謝煌謀財物，尚未
謀議定案，丙○○更不知甲○○攜帶槍枝，又甲○○、乙○○、
施銘於警詢或偵審中均明白證述其等於丙○○離去後，持續跟蹤
謝煌謀逾二小時，足證其等在丙○○離去前僅謀議以偷竊方式為
之，可見丙○○與甲○○、乙○○、施銘就本件犯行無何犯意聯
絡，原判決僅憑施銘於偵查中所為不利丙○○之陳述，即論處丙
○○罪刑，自與證據法則有違；(三)、丙○○固供承與甲○○、乙
○○、施銘共同竊取車牌懸掛於作案車上，以為掩飾，但此係各
種犯罪類型之掩飾手段，非犯強盜罪所專有之掩飾手段，原判決
以丙○○先有竊取車牌犯行，即推論丙○○與甲○○、乙○○、
施銘應已基於犯意聯絡，要以強盜方式取走謝煌謀財物，顯屬速
斷；(四)、甲○○、乙○○、施銘於審理時，均陳明其等至實施本
件強盜犯行前，尚未議定以何種方式取走謝煌謀財物，乙○○、
施銘於審理時，復供明至實施本件強盜犯行前，不知甲○○持有
扣案模型手槍，原判決就上開有利之證據，未說明不採之理由，
亦有理由不備之違背法令；均請求撤銷原判決發回原審法院更為
適法之判決各等語。惟查：依原審審判筆錄之記載，原審審判期
日，已將與扣押證物具有同等價值之證據資料即查獲時所拍扣案
槍枝二支照片、槍彈鑑定書及鑑定時所拍照片一一向甲○○、乙
○○、丙○○提示（見原審卷第一○二至一○四頁），已足以擔
保原證物之真實性，自與保護被告之防禦權及程序正義之遵守原
則無違；丙○○上訴意旨(一)指摘未提示，洵有誤會。又事實之認
定及證據之取捨，乃屬事實審法院之職權，事實審法院本得參酌
其他相關證據為自由之判斷，苟無違反經驗法則或論理法則，自
難指為違法。原判決依憑甲○○、乙○○、丙○○竊取他人車牌
，及甲○○、乙○○取走謝煌謀裝有現金之手提袋等事實之自白
，共犯施銘於偵查中不利甲○○、乙○○、丙○○之供述，核與
謝煌謀、陳泰源之指訴或證述相符，又有模型手槍二把扣案等證
據，而於理由內說明丙○○非但提供謝煌謀為作案對象，且共同
商討如何搶劫謝某財物，復參與竊取車牌犯行，並約定事後分贓
新台幣五十萬元，俱見丙○○並非單純提供謝煌謀為作案對象，
由甲○○、乙○○、施銘實施強盜，而係以自己犯罪之意思參與
本件強盜犯行，甲○○、乙○○辯稱係搶奪，係避重就輕之詞；
丙○○辯稱不知也未參與搶劫，乃圖卸責，均不足採信，因而維
持第一審論處甲○○、乙○○、丙○○共犯加重強盜罪刑之判決
，核屬事實審法院取捨證據職權之適法行使，尚無違經驗法則及
論理法則。甲○○、乙○○上訴意旨及丙○○上訴意旨(二)、(三)，
係就原審已詳為調查論斷與說明之事項，再為事實上之爭執，殊
非適法之第三審上訴理由。再刑事訴訟法第三百十條第二款規定
，有罪之判決書，對於被告有利之證據不採納者，固應說明其理
由；惟其所謂對於被告有利之證據，係指該證據客觀上對論罪科
刑有所影響，且對被告有利，具有證據評價之必要性者而言；倘
該證據客觀上對論罪科刑並無影響，既無為證據評價之必要，縱
未在判決理由內加以說明，亦僅係行文簡略而已。原判決既採信
施銘、陳泰源不利上訴人等之證言，資為論罪基礎，自係摒棄不
採其二人有利上訴人等之部分，且原審審理時不再傳訊施銘、陳
泰源，雖未詳為說明其理由，稍嫌簡略，惟與判決主旨尚無所影
響，丙○○上訴意旨(四)指摘原判決理由不備云云，亦非適法之上
訴理由。綜上所述，上訴人等上訴意旨，就原判決所為證據取捨
及事實認定，任憑己見，漫言爭辯；其他上訴意旨復未依據卷內
資料具體指摘原判決究係如何違背法令，核與法定上訴第三審之
形式要件不符，其等上訴均違背法律上之程式，應併予駁回。
據上論結，應依刑事訴訟法第三百九十五條前段，判決如主文。
中    華    民    國  九十五  年    七    月    六    日
                      最高法院刑事第十二庭
                          審判長法官  林  永  茂
                                法官  洪  文  章
                                法官  蘇  振  堂
                                法官  蕭  仰  歸
                                法官  何  菁  莪
      本件正本證明與原本無異
                                      書  記  官
中    華    民    國  九十五  年    七    月   十二   日
                                                      Ｊ


司法院資訊處製作；財團法人民間司法改革基金會備份。
